【裁判字號】    90,續,1
【裁判日期】    901107
【裁判案由】    清償借款
【裁判全文】
臺灣高雄地方法院民事裁定    九十年度續字第一號
    請  求  人  庚○○
    代  理  人  癸○○
    請  求  人  甲○○○
    （即被告）  辛○○
    代  理  人  子○○
    請  求  人  戊○○
    代  理  人  乙○○
    （即原告）
    法定代理人  壬○○
    代  理  人  丙○○
                己○○
右當事人間請求清償借款事件，請求人即被告對於中華民國八十九年七月十四日本院
八十九年度訴字第一七三九號清償借款事件所成立之訴訟上和解，認有無效或得撤銷
原因，請求繼續審判，本院裁定如左：
        主    文
請求駁回。
請求費用由請求人負擔。
        理    由
一、按民法第二百七十五條規定連帶債務人中之一人受確定判決，而其判決非基於該
    債務人之個人關係者，為他債務人之利益亦生效力，故債權人以各連帶債務人為
    共同被告提起給付之訴，被告一人提出非基於其個人關係之抗辯有理由者，對於
    被告各人即屬必須合一確定，自應適用民事訴訟法第五十六條第一項之規定（最
    高法院三十三年度上字第四八一○號判例參照）；且民事訴訟法第五十六條第一
    項第一款，所謂共同訴訟人中一人之行為，有利益於共同訴訟人或不利益於共同
    訴訟人，係指於行為當時就形式上觀之，有利或不利於共同訴訟人而言。非指經
    法院審理結果有利者其效力及於共同訴訟人，不利者其效力不及於共同訴訟人而
    言，故共同訴訟人中之一人，對於下級法院之判決聲明不服提起上訴，在上訴審
    法院未就其內容為審判之前，難謂其提起上訴之行為對於他共同訴訟人不利，其
    效力應及於共同訴訟人全體，即應視其上訴為共同訴訟人全體所為（最高法院五
    十二年度台上字第一九三○號判例參照）。查本院八十九年度訴字第一七三九號
    清償借款事件，係相對人本於消費借貸及繼承之法律關係，請求被告（即請求人
    ）清償訴外人即被繼承人張吳緞之系爭借款，該事件於民國八十九年七月十四日
    成立訴訟上和解，惟被告（即請求人）庚○○主張前揭和解有無效或得撤銷之原
    因，於九十年五月一日請求繼續審判；按繼承人對於被繼承人之債務，負連帶責
    任，民法第一千一百五十三條第一項亦有明文。故被告（即請求人）甲○○○、
    辛○○、戊○○雖未具狀請求繼續審判，惟前開八十九年度訴字第一七三九號清
    償借款事件中，被告即請求人全體應負連帶責任，且請求繼續審判形式上係有利
    於共同訴訟人全體，揆諸前揭最高法院判例意旨，本件請求繼續審判之效力，自
    應及於被告（即請求人）甲○○○、辛○○、戊○○，合先敘明。
二、本件請求意旨略以：本院兩造前揭八十九年度訴字第一七三九號清償借款事件，
    於八十九年七月十四日成立訴訟上和解，惟該事件之訴訟代理人丁○○未經請求
    人（即被告）授權，故無代理權限等語，請求人（即被告）庚○○並提出本院通
    知、民事委任書、戶籍謄本、借據、申請書各一份為證。
三、按和解有無效或得撤銷之原因者，當事人得請求繼續審判，民事訴訟法第三百八
    十條第二項定有明文。惟繼續審判之請求，須於和解成立或知悉有無效或得撤銷
    之原因後三十日之不變期間內為之，且繼續審判之請求不合法者，法院應以裁定
    駁回之，民事訴訟法第三百八十條第三項、第五百條第一項、第二項及第五百零
    二條第一項亦分別定有明文。經查：請求人（即被告）庚○○之配偶陳英夫陳稱
    ：「相關的事情大多由我在處理，庚○○在八十九年九月二十五日收到上開送達
    證書後，過了幾天左右大約在九月三十日前我就到華南銀行台北總行，當天總行
    於是叫高雄的分行將和解筆錄傳真上來，故我當天就有看到和解筆錄，但是我們
    認為我姐姐丁○○會解決債務，基於親戚姊妹之情就沒有繼續深究，但後來丁○○並沒有繼續償還債務，我們才會聲請繼續審判。」等語（見本院卷第一○一頁
    ）；請求人（即被告）甲○○○、戊○○亦陳述：「我們沒有收到和解筆錄，是
    今天才看到的，但是庚○○在八十九年九月底知道有系爭和解筆錄時隔了一、二
    個月告訴我們說大姐丁○○代我們簽了一份和解筆錄，現在銀行根據和解筆錄要
    查封我們房子，債務人是我們這些兄弟姊妹，要大家出來解決。」等語（本院卷
    第一一一頁）；且請求人（即被告）庚○○亦稱：「事情的經過確實如上，當時
    我除了通知甲○○○、戊○○外我也有通知我弟弟辛○○上開事情的經過。」等
    語（本院卷第一一一頁）。
四、綜上所述，請求人（即被告）庚○○於八十九年九月底即已得知系爭和解筆錄之
    事宜，而請求人（即被告）甲○○○、辛○○、戊○○則至遲於同年十二月間復
    知悉上開和解之相關事宜，惟請求人（即被告）庚○○遲至九十年五月一日始提
    出繼續審判之請求，有聲請狀附卷可查（本院卷第三頁），顯已逾越三十日之不
    變期間，揆諸前揭法律規定，請求人庚○○、甲○○○、辛○○、戊○○聲請繼
    續審判，自不合法，應予駁回。
五、結論：本件請求不合法，依民事訴訟法第三百八十條第三項、第五百零二條第一
    項、第九十五條、第七十八條、第八十五條第一項前段之規定，裁定如主文。
中      華      民      國    九十      年     十一     月      七      日
                              臺灣高雄地方法院民事第五庭
~B法      官  吳為平
右為正本係照原本作成。
如不服本裁定應於送達後十日內向本院提出抗告狀。
中      華      民      國    九十      年     十一     月      八      日
~B法院書記官  陳昱良


司法院資訊處製作；財團法人民間司法改革基金會備份。
